最高法院刑事判決　　　　　　　　　　　　　　　九十三年度台上字第三六○二號
　　上　訴　人　甲○○
　　　　　　　　乙○○
　　　　　　　　丙○○
　　共　　　同
　　選任辯護人　王忠沂律師
右上訴人等因違反毒品危害防制條例案件，不服台灣高等法院台中分院中華民國九十
三年四月二十二日第二審判決（九十二年度上重訴字第六四號，起訴案號：台灣南投
地方法院檢察署九十二年度偵字第二七一七、二七一八、二七一九號），提起上訴，
本院判決如左：
    主  文
原判決撤銷，發回台灣高等法院台中分院。
    理  由
本件原判決認定：上訴人甲○○經友人介紹認識綽號「趙董」者，知悉「趙董」有第
一級毒品海洛因可供販賣，遂邀同上訴人乙○○（綽號「阿安」）、丙○○（綽號「
阿文」）加入。上訴人等三人遂與「趙董」共同基於概括之犯意，意圖販賣海洛因營
利，以行動電話為聯絡工具（「趙董」提供0000000000號行動電話，供甲
○○使用；乙○○使用0000000000號、0000000000號行動電話
；丙○○使用0000000000號行動電話），由甲○○指示乙○○、丙○○對
外尋覓買主並接受訂貨（或由「趙董」自行接洽買主），待確定交易對象、毒品數量
及價格後，即由「趙董」將海洛因持交甲○○，轉交乙○○、丙○○攜往約定地點賣
給買主並收取價金（亦有由甲○○偕同乙○○、丙○○同往，或由乙○○、丙○○單
獨前往者）；或由「趙董」以電話指示乙○○，前往甲○○處取貨，攜往約定地點賣
給買主並收取價金。所賣得價金由甲○○交予「趙董」，「趙董」則提撥部分價款作
為上訴人等之報酬。上訴人等計有下列之販賣行為：(1)於民國九十二年六月初，推由
上訴人等三人同往台中市○○○路，販賣海洛因約七十公克予綽號「大頭」者，得款
新台幣（下同）二十五萬元（此次上訴人等未分得酬金）。(2)於九十二年六月初，推
由丙○○前往南投縣草屯鎮○○路、芬草路，販賣海洛因予周方亮（綽號「周董」）
，得款九十萬元。完成後由「趙董」給付六萬元酬金，甲○○、乙○○、丙○○各分
得二萬元五千元、二萬元、一萬五千元。(3)九十二年六月初，推由乙○○、丙○○前
往台中市○○路三號十二樓簡龍泉租屋處，販賣海洛因予簡龍泉、周方亮各一百十萬
元，得款二百二十萬元。完成後由「趙董」給付二十萬元酬金，乙○○、丙○○各分
得五至六萬元，餘由甲○○取得。(4)約一星期後，簡龍泉再於台中市○○路、精誠路
附近，將購買海洛因之價金一百三十萬元（簡龍泉出資三十萬元，其友人「阿彥」出
資一百萬元）交付予乙○○、丙○○。乙○○隨即於同日晚間，攜帶海洛因至南投縣
草屯鎮汾洋游泳池附近，交付予簡龍泉。完成後由「趙董」給付五十萬元酬金予甲○
○，尚未分配給乙○○、丙○○。(5)至九十二年七月九日下午六時三十分許，復推由
丙○○攜帶海洛因前往南投縣草屯鎮○○路「好又多ＫＴＶ」前，欲以二百二十萬元
之價格，著手販賣予綽號「阿雄」之際，當場為警查獲，致未得逞，並從丙○○身上
扣得海洛因十包（合計淨重六六○‧○四公克）、毒品反應測試包一包及摩托羅拉行
動電話一具（含0000000000號ＳＩＭ卡一張）。嗣丙○○於警詢時，供出
海洛因係綽號「阿安」之乙○○所交付，警方遂依據線索報請檢察官，於同日晚上八
時許至南投縣草屯鎮○○路六九九號搜索，因而查獲甲○○，並扣得海洛因二包（合
計淨重○‧三二公克）、毒品反應測試包一包。再於同日晚上十時三十分，在南投縣
草屯鎮○○路○段一○八號拘獲乙○○，並扣得乙○○之諾基亞行動電話二具（含0
000000000號、0000000000號ＳＩＭ卡各一張）等情。因而撤銷
第一審判決，犯改判論處上訴人等共同連續販賣第一級毒品（甲○○、乙○○處無期
徒刑，褫奪公權終身；丙○○處有期徒刑八年）罪刑，固非無見。
惟查：(一)、已受請求之事項未予判決者，其判決當然違背法令，刑事訴訟法第三百七
十九條第十二款定有明文。依據檢察官起訴之事實，上訴人等係共同基於販賣海洛因
營利之概括犯意，先推由甲○○向綽號「趙董」者「販入」海洛因後，再出售予他人
。且上訴人等已賣出五百三十五萬元（即「二十五萬元」加「二百萬元」加「一百十
萬元」加「九十萬元」加「一百十萬元」）之海洛因（見偵字第二七一七號卷第七十
二頁正面、背面，犯罪事實一）。原判決認定，上訴人等並未向「趙董」者「販入」
海洛因，而係上訴人等與「趙董」共同販賣海洛因。且上訴人等已賣出之海洛因僅有
四百六十五萬元（即「二十五萬元」加「九十萬元」加「二百二十萬元」加「一百三
十萬元」（見原判決第二至四面，事實一）。關於上訴人等被訴向「趙董」者，「販
入」第一級毒品部分；及上訴人等所賣出之第一級毒品，比起訴事實減少七十萬元（
即五百三十五萬元減四百六十五萬元）部分，是否成立犯罪？則未予裁判，自有已受
請求之事項未予判決之違法（倘不構成犯罪，似應說明不另為無罪之諭知）。(二)、毒
品危害防制條例第十七條規定，犯第四條第一項之罪，供出毒品來源，因而破獲者，
得減輕其刑，其立法意旨重在鼓勵具體供出其上游販毒者，俾資追查該毒梟前手及其
上游毒品，以杜絕毒品之蔓延與氾濫，自不包括僅供出共犯在內。從而倘僅供出共犯
為何人，而未查獲毒梟前手及其上游毒品者，即不在本條寬減之列（本院九十二年度
台上字第二八九七、四六四五、五四二六、五六三二號；九十一年度台上字第七二三
四號；九十年度台上字第一六三九號；八十六年度台覆字第五四號；八十五年度台覆
字第二二八號；八十三年度台覆字第三一號等判決參照）。原判決以：丙○○為警查
獲後，供出毒品係共犯乙○○所交付，因而查獲乙○○，爰依毒品危害防制條例第十
七條規定，對丙○○減輕其刑（見原判決第十六面倒數第二行至第十七面第一行），
即有適用法則不當之違誤。(三)、依檢察官起訴之事實，上訴人等於九十二年七月九日
下午六時三十分許，推由丙○○攜帶海洛因至南投縣草屯鎮○○路「好又多ＫＴＶ」
前，欲以二百二十萬元之價格販賣予「阿雄」，當場經警查獲時，係扣得海洛因「八
塊」（見偵字第二七一七號卷第七十二頁背面至七十三頁，犯罪事實二）。惟原判決
認定，當時係查扣海洛因「十包」（見原判決第四面，事實一之(5)）。究竟係「八塊
」或「十包」？其差異之原因何在？原審未予調查審認，理由亦毫無說明，亦有疏漏
。原判決既有違誤，應認有撤銷發回更審之原因。又毒品危害防制條例第四條第一項
之販賣第一級毒品罪，其法定本刑為死刑或無期徒刑，並無「有期徒刑」之規定。乃
原判決理由說明，上訴人等所犯連續販賣第一級毒品罪，除法定刑為死刑、無期徒刑
部分不得加重外，餘依連續犯規定加重其刑（見原判決第十六面第五至七行），亦屬
贅餘。
據上論結，應依刑事訴訟法第三百九十七條、第四百零一條，判決如主文。
中　　　華　　　民　　　國　　九十三　　年　　　七　　　月　　 十五 　　日
                              最高法院刑事第八庭
                                  審判長法官  陳　炳　煌
                                        法官  陳　世　雄
                                        法官  韓　金　秀
                                        法官  吳　信　銘
                                        法官  徐　文　亮
      右正本證明與原本無異
                                              書  記  官
中　　　華　　　民　　　國　　九十三　　年　　　七　　　月　　 二十 　　日
                                                                        ｖ
